臺灣橋頭地方法院刑事判決　
111年度交易字第43號
公  訴  人  臺灣橋頭地方檢察署檢察官
被      告  謝紘驛


選任辯護人  蔡育欣律師
上列被告因過失傷害案件，經檢察官提起公訴（110年度偵字第1
3059號），本院判決如下：
    主  文
謝紘驛無罪。
    理  由
一、公訴意旨略以：被告謝紘驛於民國110年2月10日21時52分許
    ，駕駛車牌號碼000-0000號自用小客車，沿高雄市橋頭區站
    前街由東往西行駛至該路段與成功路交岔路口，欲左轉成功
    路往南行駛時，本應注意車前狀況，並隨時採取必要之安全
    措施，而依當時天候晴、夜間有照明光線、柏油路面乾燥無
    缺陷、道路無障礙物及視距良好等情，客觀上應無不能注意
    之情事發生，竟疏未注意及此而貿然前行，適告訴人徐嘉惠
    騎乘車牌號碼000-000號普通重型機車自成功路西側路邊起
    駛，欲向東穿越成功路時，亦疏未注意遵守道路交通標誌、
    標線、號誌之指示，自成功路邊往東起駛後，欲逆向斜穿成
    功路南下車道往東北方向行駛時，被告左前車頭與告訴人左
    側車身發生碰撞，致告訴人人車倒地，因而受有左側脛骨平
    台開放性骨折之傷害。因認被告涉犯刑法第284條前段之過
    失傷害罪嫌等語。
二、按犯罪事實應依證據認定之，無證據不得認定犯罪事實；不
    能證明被告犯罪者，應諭知無罪之判決，刑事訴訟法第154
    條第2項、第301條第1項分別定有明文。又事實之認定，應
    憑證據，如未能發現相當證據，或證據不足以證明，自不能
    以推測或擬制之方法，為裁判基礎；再認定不利於被告之事
    實，須依積極證據，苟積極證據不足為不利於被告事實之認
    定時，即應為有利於被告之認定，更不必有何有利之證據；
    認定犯罪事實所憑之證據，雖不以直接證據為限，間接證據
    亦包括在內；然而無論直接或間接證據，其為訴訟上之證明
    ，須於通常一般之人均不致有所懷疑，而得確信其為真實之
    程度者，始得據為有罪之認定，倘檢察官所提出之證據，不
    足為被告有罪之積極證明，或其闡明之證明方法，無從說服
    法官以形成被告有罪之心證，基於無罪推定之原則，自應為
    被告無罪判決之諭知（最高法院30年上字第816號、40年台
    上字第86號、76年台上字第4986號、92年台上字第128號判
    決先例意旨可資參照）。
三、公訴意旨認被告涉有上揭罪嫌，無非係以證人即告訴人於警
    詢及偵查之指述、義大醫療財團法人義大大昌醫院診斷證明
    書、義大醫療財團法人義大醫院診斷證明書、道路交通事故
    現場圖、道路交通事故調查報告表（一）、（二）-1、道路
    交通事故初步分析研判表、道路交通事故談話紀錄表、道路
    交通事故肇事人自首情形紀錄表、現場照片、被告及第三方
    車輛之行車紀錄器影像翻拍照片等件為其主要論據。
四、訊據被告固坦承於前揭時、地與告訴人發生車禍事故，告訴
    人並因而受有上開傷害等情，惟堅決否認有何過失傷害犯行
    ，辯稱：當時告訴人直接從高雄銀行前方逆向騎出來，沒有
    騎在正常車道上，也沒有開大燈，我沒有辦法注意到她，直
    到她距離車前約1公尺左右我才看到，雙方就撞上了等語。
    辯護人則為被告辯護稱：本案告訴人在夜間行駛卻未開大燈
    ，且以45度方向穿越禁止機車通行之馬路，其行車動線已超
    出一般駕駛人可以預見之情況，被告並無違規情事，應有信
    賴原則之適用；又被告之行車紀錄器安裝在擋風玻璃正上方
    視線最佳之處，與被告之視線角度並不相同，依雙方行駛路
    線，告訴人恰好落在被告車輛A柱範圍內，難以苛責被告有
    何注意之可能性等語。經查：
　㈠被告駕駛自用小客車於前揭時、地，與騎乘機車之告訴人發
    生碰撞，告訴人因而受有左側脛骨平台開放性骨折之傷害等
    情，業據證人即告訴人於警詢中證述明確（警卷第13至18頁
    ），並有義大醫療財團法人義大大昌醫院診斷證明書、義大
    醫療財團法人義大醫院診斷證明書、道路交通事故現場圖、
    道路交通事故調查報告表（一）、（二）-1、道路交通事故
    談話紀錄表、現場照片、被告及第三方車輛之行車紀錄器影
    像翻拍照片等件在卷可參（警卷第9至11頁、第19至21頁、
    第27至39頁、第47至66頁），且為被告所不爭執，是此部分
    事實，堪以認定。
　㈡按汽車行駛時，駕駛人應注意車前狀況，並隨時採取必要之
    安全措施，道路交通安全規則第94條第3項固有明文，然按
    汽車駕駛人依規定遵守交通規則行車時，得信賴其他汽車駕
    駛人亦能遵守交通規則，故關於他人違規行為所導致之危險
    ，僅就可預見，且有充足時間可採取適當之措施以避免結果
    之發生時，負其責任，對於他人突發不可知之違規行為並無
    防止之義務（最高法院97年度台上字第995號判決意旨參照
    ）。是如行為人對於無預見且無充足之時間可採取適當之措
    施以避免發生交通事故之結果，即難繩之以行為人過失罪責
    （最高法院93年度台上字第965號判決意旨參照）。且刑法
    上之過失犯，以行為人對於犯罪結果之發生按其情節應注意
    ，並能注意，而不注意者，始克相當；若事出突然，依當時
    情形，不能注意時，縱有結果發生，仍不得令負過失責任（
    最高法院87年度台非字第337號、90年度台上字第2400號判
    決意旨可資參照）。經查：
　⒈證人即告訴人雖於警詢時證稱：我當時騎乘機車從高雄銀行
    旁的機車待轉區出發，因當時待轉區的機車停滿了，我就在
    待轉區與腳踏車道之間的縫隙間停等，待綠燈時我直行要到
    站前街前待轉，騎到一半時，被告的車輛從我的左方撞過來
    等語（警卷第13至15頁）。惟對照本院勘驗如附表編號1之
    行車紀錄器畫面結果（被告之行車紀錄器未校正時間，故顯
    示之時間非本案實際發生之時間）及道路交通事故現場圖，
    可知告訴人係從成功路高雄銀行前之路邊駛出，距離待轉區
    或腳踏車道均有相當之距離，且其逆向斜穿成功路南下車道
    往東北方向行駛，並非與自站前街由東往西方向駛至該交岔
    路口之被告對向之直行車輛。而被告欲左轉前，其視線應在
    對向車道是否有來車，並注意與行人穿越道上行人之安全距
    離，被告於正常行駛中，應得信賴他人亦能遵守交通規則，
    然告訴人竟騎乘機車貿然自路邊駛出並逆向斜穿成功路，且
    未開啟大燈，被告對此應無預見之可能性，自難認被告有何
    未注意車前狀況之違反注意義務之情事。
　⒉且依本院勘驗如附表編號1、2所示之被告車輛、第三方車輛
    之行車紀錄器畫面結果可知，被告駕車欲左轉成功路往南行
    駛時，固隱約可見告訴人之機車在成功路高雄銀行前之路邊
    ，然未開啟大燈，故尚未能確認係欲起駛上路之車輛（交易
    卷第57頁，圖1-3），待告訴人起駛逆向斜穿成功路南下車
    道往東北方向行駛，欲從被告駕駛之車輛左側通過時，即與
    被告之車輛左前方發生碰撞，而從告訴人駛入成功路南下中
    間車道（標示禁行機車），即畫面中較為明顯可見告訴人之
    處（交易卷第57頁，圖1-4，畫面顯示時間：12：27：30）
    ，至雙方在被告車輛左前方發生碰撞時（交易卷第61頁，圖
    1-7，畫面顯示時間：12：27：31），僅僅歷時約1秒鐘，此
    亦核與附表編號2之勘驗結果相符，是依上述客觀情況，被
    告當時顯然確無足夠之反應時間可採取適當之措施或有防範
    閃避之可能，自難認被告對於其與告訴人車輛發生碰撞有何
    防止結果發生之可能。故被告辯稱：告訴人當時逆向且未開
    大燈，直到她距離車前約1公尺左右我才看到，雙方即發生
    碰撞等語，非屬無據。
　⒊又汽車行車紀錄器之裝設位置，多位於車前擋風玻璃置中處
    ，本案被告亦陳稱其將行車紀錄器安裝在擋風玻璃上方正中
    間（交易卷第51頁），故拍攝視角及角度本會與汽車駕駛人
    於駕駛汽車時之視線視角有所落差，本案就被告之行車紀錄
    器影像勘驗結果（如附表編號1所示），固有拍攝到告訴人
    貿然自路邊駛出且逆向行駛，惟參酌告訴人從路邊駛出之位
    置及逆向行駛之方向，相對於被告車輛左轉時之角度，及發
    生碰撞處在被告車頭左側下方霧燈左側，有現場照片可參（
    警卷第57頁），亦無法排除被告於左轉時，其視線就告訴人
    之來車方向有受汽車左前方A柱所遮蔽之可能，附此敘明。
　⒋此外，本案車禍經送高雄市政府交通局車輛行車事故鑑定委
    員會鑑定結果略以：⑴起駛前應顯示方向燈，注意前後左右
    有無障礙或車輛行人，並應讓行進中之車輛行人優先通行。
    ⑵汽車行駛時，均應在遵行車道内行駛。⑶駕駛人駕駛汽車，
    應遵守道路交通標誌、標線、號誌之指示，並服從交通指揮
    人員之指揮。⑷禁止變換車道線，用以禁止行車變換車道。⑸
    告訴人若無起駛逆向進入成功路由北向南車道而往東北未依
    遵行方向行駛，且不當跨越禁止變換車道線之駕駛行為，則
    此事故應不致發生。鑑定意見：告訴人起駛逆向行駛，跨越
    禁止變換車道線穿越道路，為肇事原因；被告則無肇事因素
    等語，有高雄市政府交通局車輛行車事故鑑定委員會鑑定意
    見書附卷可佐（交易卷第17至20頁），依上述鑑定意見，亦
    認為被告對於本案車禍事故並無肇事原因。從而，依據卷內
    事證，無從認定被告就本案車禍事故有何過失責任。
五、綜上所述，檢察官所舉證據不足以證明被告有何違反注意義
    務之過失，難認被告所為已成立過失傷害罪名。此外，檢察
    官復未提出其他積極證據足資證明被告有何上開犯行，揆諸
    首揭法律規定及判決意旨，本案既不足為被告有罪之積極證
    明，基於無罪推定之原則，自應為被告無罪判決之諭知，以
    昭審慎。
據上論斷，應依刑事訴訟法第301條第1項前段，判決如主文。
本案經檢察官靳隆坤提起公訴，檢察官林世勛到庭執行職務。
中　　華　　民　　國　　111 　年　　8 　　月　　26　　日
                  刑事第二庭  法　官  李怡靜
以上正本證明與原本無異。
如不服本判決應於收受判決後20日內向本院提出上訴書狀，並應
敘述具體理由。其未敘述上訴理由者，應於上訴期間屆滿後20 
日內向本院補提理由書 (均須按他造當事人之人數附繕本)「切
勿逕送上級法院」。
中　　華　　民　　國　　111 　年　　8 　　月　　26　　日
                              書記官  楊芷心

【附表】行車紀錄器影像勘驗結果
（被告之行車紀錄器未校正時間，故顯示之時間非本案實際發生
之時間）
編號 畫面顯示時間 勘驗結果 出處 1 (被告車輛之行車紀錄器影像) 2018/05/15 12：27：14 被告之車輛（下稱A車）在橋頭車站前迴轉後行駛於站前街，A車行駛之站前街前方號誌為綠燈，聽聲音A車有加速之聲音。 交易卷第41至42頁、第55至61頁  12：27：29 A車行駛至交岔路口時，準備左轉彎至成功路南向，行人穿越道上有一行人正通過馬路，於該行人左側（成功路高雄銀行前之路邊）隱約可見一輛機車（下稱B車）未開車前大燈。   12：27：30 機車待轉區位於該行人右側，待轉區內並無看見其他車輛，告訴人騎乘B車從高雄銀行前以逆向約45度的方向橫越成功路往站前街方向前進。   12：27：31 A車左轉彎至成功路上的行人穿越道時，B車在A車車頭左前方，即成功路南向中間至內側車道之位置（均標示禁行機車），B車逐漸靠近A車左前車頭，無法清楚見到是否有發生碰撞，但有聽到碰撞聲。   12：27：32 在碰撞聲後，A車稍往前即煞停，並有開門及方向燈閃爍聲。  2 (第三方車輛之行車紀錄器影像) 2021/2/10 21：51：47 裝設此行車紀錄器之車輛（下稱甲車）於成功路與站前街交岔路口停等紅燈，A車從左前方站前街駛出，進入該交岔路口。 交易卷第42至43頁、第63至69頁  21：51：49 A車準備左轉至成功路南向，於行人穿越道上有一行人正通過馬路，於該行人左側有一台機車（即B車）逆向以約45度的方向從成功路路邊橫越成功路往站前街方向前進。   21：51：50 A車左轉彎至成功路上的行人穿越道前方時，B車在A車車頭左前方，即成功路南向中間車道之位置（標示禁行機車）。   21：51：51 A車行駛至行人穿越道上時，B車在A車左前方，雙方車距約一個長方形斑馬線條，A車欲自B車左側通過，A、B兩車交會時被A車遮蔽無法看到是否有發生碰撞，但有聽到碰撞聲。   21：51：52 於A車駛離行人穿越道後，可看見B車倒在行人穿越道附近，A車煞車燈亮起。